臺灣桃園地方法院刑事判決
109年度訴字第812號
公  訴  人  臺灣桃園地方檢察署檢察官
被      告  黃文彬



指定辯護人  陳炎琪律師
上列被告因違反毒品危害防制條例案件，經檢察官提起公訴（10
9年度偵字第10906號、109年度偵字第10907號、109年度偵字第1
2326號、109年度毒偵字第2491號、109年度毒偵字第3104號），
本院判決如下：
    主  文
黃文彬共同販賣第二級毒品，累犯，處有期徒刑肆年貳月。又持
有第一級毒品，累犯，處有期徒刑柒月。應執行有期徒刑肆年柒
月。
扣案之第一級毒品海洛因貳包（毛重共肆點壹公克）、第二級毒
品甲基安非他命參包（毛重共拾公克）均沒收銷燬。扣案之電子
磅秤壹台沒收。未扣案之犯罪所得新臺幣參拾參萬元沒收，於全
部或一部不能沒收或不宜執行沒收時，追徵其價額。
被訴施用第二級毒品罪部分，公訴不受理。
    事  實
一、黃文彬與徐文良（另行通緝）均明知甲基安非他命為毒品危
    害防制條例所定之第二級毒品，不得販賣，竟共同基於販賣
    第二級毒品之犯意聯絡，先由黃文彬於民國108年9月17日某
    時，在網路線上遊戲中與潘盈辰、莫政方聯繫毒品交易事宜
    後，黃文彬於108年9月18日凌晨0時31分許至2時6分許間某
    時許，在桃園市南崁中正路旁，交付甲基安非他命501公克
    予徐文良，並指示徐文良駕車前往宜蘭與潘盈辰、莫政方進
    行毒品交易及收取買賣價金。嗣徐文良駕駛車牌號碼0000-0
    0號自用小客車前往宜蘭，於同（18）日凌晨2時48分許，在
    宜蘭縣○○市○○路0段00號之「杜拜時尚戀館」216號房，將上
    開甲基安非他命501公克售予潘盈辰、莫政方，並向潘盈辰
    、莫政方收取買賣價金新臺幣（下同）33萬元，徐文良隨即
    於同日凌晨4時12分許，駕車返回桃園市南崁交流道附近，
    將該筆款項繳回予黃文彬，黃文彬則支付3,000元予徐文良
    作為報酬。嗣潘盈辰、莫政方遭警方查獲，並扣得上開甲基
    安非他命（分裝為2包，毛重共約501公克），始循線查悉上
    情。
二、黃文彬基於持有第一級、第二級毒品之犯意，於109年4月15
    日下午4時20分許為警查獲前之不詳時間，分別向不同來源
    取得後，同時持有第一級毒品海洛因、第二級毒品甲基安非
    他命。嗣於109年4月15日下午4時20分許，警方持臺灣桃園
    地方檢察署檢察官核發之拘票及本院核發之搜索票，至桃園
    市○○區○○路0段000號3樓之1拘提黃文彬到案並執行搜索，當
    場扣得其持有之海洛因2包（警方初驗毛重共計4.1公克，鑑
    驗後之驗餘淨重為3.3061公克）、甲基安非他命3包（其中1
    包警方於搜索扣押筆錄誤載為黃文彬配偶陳凱婷持有，3包
    警方初驗毛重共計10公克，鑑驗後之驗餘淨重各為4.0308公
    克、2.6197公克、1.2309公克）、電子磅秤1台。
三、案經案經新北市政府警察局刑事警察大隊報告臺灣桃園地方
    檢察署檢察官偵查起訴。
    理  由
壹、有罪部分
一、證據能力部分：
  ㈠按被告以外之人於審判外之言詞或書面陳述，除法律有規定
    者外，不得作為證據，刑事訴訟法第159條第1項固有明文；
    惟被告以外之人於審判外之陳述，雖不符同法第159條之1至
    之4規定，而經當事人於審判程序同意作為證據，法院審酌
    該言詞陳述或書面陳述作成時之情況，認為適當者，亦得為
    證據；當事人、代理人或辯護人於法院調查證據時，知有第
    159條第1項不得為證據之情形，而未於言詞辯論終結前聲明
    異議者，視為有前項之同意，同法第159條之5亦定有明文。
    查本件公訴人、被告黃文彬及其辯護人於本院準備程序時均
    不爭執本院所引用之供述證據之證據能力（見本院卷一第17
    9頁），且於本院言詞辯論終結前均未聲明異議，經審酌本
    院所引用之供述資料作成時之情況，核無違法取證或其他瑕
    疵，認為以之作為證據為適當，均得做為證據。
  ㈡至於本判決所引用之非供述證據部分，與本案均有關連性，
    亦無證據證明係實施刑事訴訟程序之公務員以不法方式所取
    得，依刑事訴訟法第158條之4規定反面解釋，亦具證據能力
    。
二、認定犯罪事實之證據及理由：
  ㈠上開犯罪事實，業據被告黃文彬迭於警詢、偵訊及本院審理
    中均坦承不諱，核與證人即同案被告徐文良、證人莫政方、
    證人潘盈辰、證人陳凱婷於警詢及偵查中證述相符（見109
    年度偵字第10906號卷【下稱偵字10906號卷】第15至24頁、
    第195至200頁；第35至36頁、47至48頁；第41至45頁、第57
    至58頁；109年度偵字第12326號卷【下稱偵字12326號卷】
    第35至43頁、第197至200頁），並有「杜拜時尚戀館」監視
    器畫面截圖、臺灣桃園地方檢察署檢察官核發之拘票、本院
    核發之搜索票、新北市政府警察局刑事警察大隊搜索暨扣押
    筆錄、扣押物品目錄表、現場照片（扣案毒品照片及拉曼光
    譜檢測儀檢測結果）、同案被告徐文良駕駛之車牌號碼0000
    -00號自用小客車之ETC紀錄、同案被告徐文良持用之門號00
    00000000號行動電話基本資料及行動上網歷程在卷可稽（見
    偵字10906號卷第27至29頁、第75至95頁、第99至100頁、第
    101至104頁、第105至117頁；偵字12326號卷第115至131頁
    、第145至150頁），而扣案之海洛因2包，經鑑定含有第一
    級毒品海洛因成分，扣案之甲基安非他命3包，經鑑定含有
    第二級毒品甲基安非他命成分，此有臺北榮民總醫院109年6
    月18日北榮毒鑑字第C0000000號毒品成分鑑定書㈠、㈡、109
    年6月18日北榮毒鑑字第C0000000-Q號毒品純度鑑定書、109
    年6月4日北榮毒鑑字第C0000000號毒品成分鑑定書在卷可考
    （見109年度毒偵字第2491號卷【下稱毒偵字2491號卷】第1
    61至167頁），足認被告前開具任意性之自白與上揭事實相
    符，應堪採信。
  ㈡從而，本件事證明確，被告上開犯行洵堪認定，應依法論罪
    科刑。
三、論罪科刑：
　㈠新舊法比較：
  ⒈按行為後法律有變更者，適用行為時之法律。但行為後之法
    律有利於行為人者，適用最有利於行為人之法律，刑法第2
    條第1項定有明文。被告行為後，毒品危害防制條例第4條第
    2項及第17條第2項業於109年1月15日修正公布，並於同年7
    月15日施行生效。修正前毒品危害防制條例第4條第2項原規
    定：「製造、運輸、販賣第二級毒品者，處無期徒刑或7年
    以上有期徒刑，得併科新臺幣1,000元以下罰金。」；修正
    後毒品危害防制條例第4條第2項則規定：「製造、運輸、販
    賣第二級毒品者，處無期徒刑或10年以上有期徒刑，得併科
    新臺幣1,500萬元以下罰金。」，是修正後毒品危害防制條
    例第4條第2項規定雖未更動製造、運輸、販賣第二級毒品罪
    之構成要件及刑種，惟就該條例第4條第2項，將科處有期徒
    刑之法定刑上限，從7年以上有期徒刑加重為10年以上有期
    徒刑，且將得併科罰金刑之上限從1,000萬元提高為1,500萬
    元，是經比較新舊法之結果，修正後之規定顯非有利於被告
    。另修正前毒品危害防制條例第17條第2項規定「犯第4條至
    第8條之罪於偵查及審判中均自白者，減輕其刑」，修正後
    則規定「犯第4條至第8條之罪於偵查及歷次審判中均自白者
    ，減輕其刑」，經比較新舊法結果，修正後毒品危害防制條
    例第17條第2項規定，須於偵查及「歷次」審判中均自白，
    方得依該條規定減輕其刑，相較於修正前除偵查中自白外，
    僅須於審判中曾經自白即可減刑之規定而言，自以修正前毒
    品危害防制條例第17條第2項之規定對被告較為有利。
  ⒉經綜合全部罪刑而為比較結果，新法之規定非有利於被告，
    依刑法第2條第1項前段規定，本案自應適用被告行為時即修
    正前毒品危害防制條例第4條第2項、第17條第2項之規定論
    處。至毒品危害防制條例第11條第1、2項之持有第一、二級
    毒品罪未經修正，故無新舊法比較之必要，附此敘明。
　㈡核被告所為，係犯修正前毒品危害防制條例第4條第2項販賣
    第二級毒品甲基安非他命罪及同條例第11條第1項、第2項之
    持有第一級毒品海洛因、第二級毒品甲基安非他命罪。
　㈢被告與同案被告徐文良就上開販賣第二級毒品甲基安非他命
    犯行，有犯意聯絡及行為分擔，應論以共同正犯。被告因販
    賣而持有第二級毒品甲基安非他命501公克之低度行為，應
    為販賣之高度行為所吸收，不另論罪。又被告係以一行為同
    時觸犯持有第一級毒品海洛因罪、第二級毒品甲基安非他命
    罪，為想像競合犯，應依刑法第55條規定，從一重以持有第
    一級毒品海洛因罪處斷。被告所犯販賣第二級毒品甲基安非
    他命罪及持有第一級毒品海洛因罪，犯意各別、行為互殊，
    應予分論併罰。
　㈣加重及減輕之事由：
　⒈被告前因①違反槍砲彈藥刀械管制條例案件，經本院以101年
    訴字第993號判決判處有期徒刑1年10月，緩刑5年確定，嗣
    經本院以102年撤緩字第147號裁定撤銷緩刑確定，又因②施
    用毒品案件經本院以102年壢簡字第715判決判處有期徒刑3
    月確定，又因③施用毒品案件經本院以102年壢簡字第1260號
    判決判處有期徒刑2月、3月、3月確定，上開①②③案件復經本
    院以103年度聲字第2911號裁定應執行有期徒刑2年5月確定
    ，被告又因④施用毒品案件，經本院以103年度壢簡字第1493
    號判決判處有期徒刑4月確定，與上開有期徒刑2年5月接續
    執行後，於105年1月22日假釋出監，於民國105年11月22日
    （累進縮刑44日）保護管束期滿未經撤銷，其未執行之刑，
    以已執行完畢論而執行完畢，此有臺灣高等法院被告前案紀
    錄表在卷可稽，是被告於受有期徒刑執行完畢後，5年內故
    意再犯本案有期徒刑以上之罪，為累犯。參酌司法院釋字第
    775號解釋之意旨，法院就符合累犯要件之被告，仍應以其
    是否有其特別惡性或對刑罰反應力薄弱等事由，妥適審酌被
    告所犯前後數罪間，關於前案之性質（故意或過失）、前案
    徒刑之執行完畢情形（有無入監執行完畢、是否易科罰金或
    易服社會勞動）、再犯之原因、兩罪間之差異（是否同一罪
    質、重罪或輕罪）、主觀犯意所顯現之惡性及其反社會性等
    情，綜合判斷各別被告有無因加重本刑致生所受刑罰超過其
    所應負擔罪責之情形，裁量是否加重最低本刑。經審酌被告
    之前案與本案所犯之罪，其犯罪類型均為毒品案件，侵害法
    益相同，且本案再犯之犯罪情節較前案顯著嚴重，足見被告
    對於刑罰反應力薄弱，是認本案尚無因加重本刑致生所受刑
    罰超過其所應負擔罪責之情形，爰依刑法第47條第1項規定
    加重其刑。
　⒉被告於警詢、偵查及本院準備程序、審理時均坦承上開販賣
    第二級毒品之犯行，其於偵、審既均自白犯行，自應依修正
    前毒品危害防制條例第17條第2項規定減輕其刑。又被告所
    犯販賣第二級毒品犯行，既有上開加重及減輕之事由，爰依
    刑法第71條第1項規定先加後減。
　⒊辯護人雖稱被告販賣次數不多、數量亦不大，僅屬較下游之
    供應者，是被告之惡性及犯罪情節，實與長期、多次販賣毒
    品者有別，請求依刑法第59條規定酌減其刑等語。惟按刑法
    第59條規定之酌量減輕其刑，必須犯罪另有特殊之原因與環
    境，在客觀上足以引起一般同情，認為即使予以宣告法定最
    低度刑，猶嫌過重者，始有其適用。此所謂法定最低度刑，
    固包括法定最低本刑；惟遇有其他法定減輕之事由者，則應
    係指適用其他法定減輕事由減輕其刑後之最低度刑而言。倘
    被告別有法定減輕事由者，應先適用法定減輕事由減輕其刑
    後，猶認其犯罪之情狀顯可憫恕，即使科以該減輕後之最低
    度刑仍嫌過重者，始得適用刑法第59條規定酌量減輕其刑。
    查被告正值青壯，四肢健全，並無不能謀生之情事，竟為賺
    取金錢，販賣第二級毒品甲基安非他命予他人，又販賣之甲
    基安非他命重量為毛重約501公克，數量甚多，足認其行為
    對社會治安、國民健康所生危害非輕，客觀上顯不足以引起
    一般人同情；況本件依修正前毒品危害防制條例第17條第2
    項規定減輕其刑後，法定刑已大幅減輕，客觀上已無情輕法
    重，而有情堪憫恕之情形，本案自無再依刑法第59條規定酌
    減其刑之餘地。從而，辯護人此部分請求，尚非有據。
　㈤爰審酌被告於案發時正值壯年，不思以正途獲取所需，明知
    毒品危害身心甚鉅，且一經成癮，甚且影響社會治安，危害
    深遠，竟無視政府制定毒品危害防制條例杜絕毒品犯罪之禁
    令，恣意販賣第二級毒品欲藉以牟利，助長施用毒品行為更
    形猖獗，致使施用毒品者沈迷於毒癮而無法自拔，直接戕害
    國民身心健康，間接危害社會、國家，所為實無足取；又其
    前有槍砲、毒品等前科紀錄，有臺灣高等法院被告前案紀錄
    表在卷可稽，素行非佳；惟念其於偵、審均坦承犯行，兼衡
    其販賣及持有之毒品種類、數量甚多及其犯罪動機、目的、
    手段，及於警詢中自述高職肄業之教育程度、職業為業務、
    家庭經濟狀況小康等一切情狀，分別量處如主文所示之刑，
    並定其應執行之刑。
四、沒收部分：
　㈠按查獲之第一級、第二級毒品，不問屬於犯罪行為人與否，
    均沒收銷燬之，毒品危害防制條例第18條第1項前段定有明
    文。查扣案之第一級毒品海洛因2包（毛重共4.1公克）、第
    二級毒品甲基安非他命3包（毛重共10公克），經鑑驗結果
    ，分別檢出第一級毒品海洛因成分、第二級毒品甲基安非他
    命，業如上述，是不問屬於犯罪行為人與否，均應依毒品危
    害防制條例第18條第1項前段規定，宣告沒收銷燬之。又包
    裹上開毒品之包裝袋，袋上仍會殘留微量毒品而無法將之完
    全析離，是就該包裝袋，亦應依法併宣告沒收銷燬。至鑑驗
    用罄之毒品既已滅失不復存在，爰不另為沒收銷燬之諭知。
　㈡次按供犯罪所用、犯罪預備之物或犯罪所生之物，屬於犯罪
    行為人者，得沒收之。但有特別規定者，依其規定，刑法第
    38條第2 項定有明文。查扣案電子磅秤1台，係被告所有、
    用以秤其持有毒品重量之物，為其供犯罪所用之物等情，業
    據被告於審理時供述甚詳（見本院卷三第217頁），爰依上
    開規定宣告沒收。
　㈢再按犯罪所得，屬於犯罪行為人者，沒收之；其沒收，於全
    部或一部不能沒收或不宜執行沒收時，追徵其價額；犯罪所
    得，包括違法行為所得、其變得之物或財產上利益及其孳息
    ，刑法第38條之1第1 項前段、第3項、第4項分別定有明文
    。而販賣毒品所得之對價，不問其中成本若干，利潤多少，
    均應全部諭知沒收，貫徹政府查禁煙毒之決心，以符立法本
    旨（最高法院95年度台上字第3133號判決參照）。是被告販
    賣毒品予另案被告莫政方、潘盈辰所收取之33萬元，屬被告
    之犯罪所得，雖其另支付同案被告徐文良3,000元作為報酬
    ，然依前揭規定及說明，認仍應就犯罪所得33萬元之範圍內
    宣告沒收之，於全部或一部不能沒收或不宜執行沒收時，追
    徵其價額。
　㈣另案被告莫政方、潘盈辰因共同犯運輸第二級毒品罪業經臺
    灣臺東地方法院以108年度原訴字第80號判決判處有罪，經
    上訴後，另案被告莫政方因死亡而經臺灣高等法院花蓮分院
    以109年度上訴字第25號判決公訴不受理，另案被告潘盈辰
    仍判決有罪，嗣另案被告潘盈辰再上訴後，最高法院以110
    年度台上字第3124號判決撤銷發回臺灣高等法院花蓮分院，
    再經臺灣高等法院花蓮分院以110年度原上更一字第5號判決
    判處有罪，並將扣案之第二級毒品甲基安非他命2包（毛重
    共約501公克）宣告沒收銷燬，此有各該判決書在卷可稽，
    是被告販賣予另案被告莫政方、潘盈辰之第二級毒品甲基安
    非他命2包，並未於本案扣案，且業經上開判決宣告沒收銷
    燬，爰不於本案宣告沒收銷燬，附此敘明。
貳、公訴不受理部分：
一、公訴意旨另略以：被告基於施用第二級毒品甲基安非他命之
    犯意，於民國109年4月15日上午9時許，在其桃園市○○區○○
    路0段000號3樓居所，以將甲基安非他命置於玻璃球燒烤吸
    食煙霧之方式，施用第二級毒品甲基安非他命1次。因認被
    告此部分係涉犯毒品危害防制條例第10條第2項之施用第二
    級毒品罪嫌等語。
二、按起訴之程序違背規定者，應諭知不受理之判決，刑事訴訟
    法第303條第1款定有明文。所謂起訴程序違背規定，係指檢
    察官提起公訴之訴訟行為於程序上有違法律之規定而言。而
    提起公訴之訴訟行為是否於程序上有違法律規定，原則上固
    以起訴時所存在之事項及法律規定為判斷，惟檢察官起訴後
    始發生之情事變更事由，致法院不能為實體審理者，亦屬「
    起訴之程序違背規定」（最高法院109年度台上字第3826號
    判決同此見解）。經查：
  ㈠被告行為後，毒品危害防制條例第20條第3項及第23條第2項
    規定於109年1月15日修正公布，於同年7月15日生效施行。
    本次修正係調整觀察、勒戒或強制戒治執行完畢後，應再次
    觀察、勒戒或應逕行起訴之期間。依同條例第35條之1第1款
    規定，於新法修正施行後，應依修正後之規定處理，故本案
    應適用修正後之規定。
  ㈡依修正後毒品危害防制條例第20條第3項規定，犯毒品危害防
    制條例第10條之罪者，經法院裁定令入勒戒處所觀察、勒戒
    執行完畢釋放後，3年後再犯同條之罪者，適用同條第1項及
    第2項有關觀察、勒戒及強治戒治之規定。所謂「3年後再犯
    」，只要本次再犯距最近1次觀察、勒戒或強制戒治執行完
    畢釋放，已逾3年者，即該當之，不因其間有無犯第10條之
    罪經起訴、判刑或執行而受影響（最高法院109年度台上大
    字第3826號裁定同此見解）。
  ㈢又毒品危害防制條例對於施用毒品者所採醫療化處遇，除前
    開觀察、勒戒及強制戒治處分規定外，另有同條例第24條之
    附命完成戒癮治療之緩起訴處分。若施用毒品者本次所犯，
    距最近一次觀察、勒戒或強制戒治執行完畢釋放後已逾3年
    ，檢察官得本於立法者所賦與之權限，裁量是否聲請法院裁
    定觀察、勒戒，或依職權為附命完成戒癮治療之緩起訴處分
    ；亦即聲請法院裁定命入勒戒處所觀察、勒戒，並非檢察官
    所得採取之唯一途徑。如檢察官未曾就此部分進行裁量，法
    院自不能僭越檢察官之職權，逕對施用毒品者裁定應予觀察
    、勒戒。
  ㈣查被告前於101年間因施用毒品案件，經本院以101年度毒聲
    字第816號裁定入觀察勒戒處所執行觀察、勒戒，嗣於102年
    2月22日因無繼續施用傾向而執行完畢釋放出所，並經桃園
    地方檢察署檢察官以101年度毒偵字第4086號為不起訴處分
    確定等情，有臺灣高等法院被告前案紀錄表在卷可按（見本
    院卷一第31至45頁）。是被告本次涉犯施用毒品罪嫌之行為
    時點，距前次觀察、勒戒及強制戒治執行完畢之時間，已逾
    3年，縱其於上開觀察、勒戒及強制戒治執行完畢後，雖曾
    因施用毒品案件受刑事追訴處罰，依前開法律規定及說明，
    仍應依現行毒品危害防制條例之規定，由檢察官重啟處遇程
    序，視個案情形，裁量予以「觀察、勒戒」或為「附命完成
    戒癮治療緩起訴處分」。從而，本案檢察官起訴時，未及適
    用修正後之規定，就上開處遇方式進行裁量，依前開說明，
    檢察官此部分之起訴程序違背規定，且無從補正，應諭知不
    受理判決。
據上論斷，應依刑事訴訟法第299條第1項前段、第303條第1款，
判決如主文。
本案經檢察官彭師佑提起公訴，檢察官范玟茵到庭執行職務。
中　　華　　民　　國　　111 　年　　3 　　月　　18　　日
            刑事第十四庭  審判長  法　官　    江德民
　　　　　　
　　　　　　                      法  官      吳天明
　　　　　　
　　　　　　                      法  官      劉得為
以上正本證明與原本無異。
如不服本判決應於收受判決後20日內向本院提出上訴書狀，並應
敘述具體理由。其未敘述上訴理由者，應於上訴期間屆滿後20日
內向本院補提理由書(均須按他造當事人之人數附繕本)「切勿逕
送上級法院」。 
　　　　　　　　　　　　　　　    書記官　　　林思妤　
中　　華　　民　　國　　111 　年　　3 　　月　　18　　日
所犯法條：
修正前毒品危害防制條例第4條
製造、運輸、販賣第一級毒品者，處死刑或無期徒刑；處無期徒
刑者，得併科新臺幣 2 千萬元以下罰金。
製造、運輸、販賣第二級毒品者，處無期徒刑或 7 年以上有期
徒刑，得併科新臺幣 1 千萬元以下罰金。
製造、運輸、販賣第三級毒品者，處 7 年以上有期徒刑，得併
科新臺幣 7 百萬元以下罰金。
製造、運輸、販賣第四級毒品者，處 5 年以上 12 年以下有期
徒刑，得併科新臺幣 3 百萬元以下罰金。
製造、運輸、販賣專供製造或施用毒品之器具者，處 1 年以上
7 年以下有期徒刑，得併科新臺幣 1 百萬元以下罰金。
前五項之未遂犯罰之。
毒品危害防制條例第11條
持有第一級毒品者，處3年以下有期徒刑、拘役或新臺幣30萬元
以下罰金。
持有第二級毒品者，處2年以下有期徒刑、拘役或新臺幣20萬元
以下罰金。
持有第一級毒品純質淨重十公克以上者，處1年以上7年以下有期
徒刑，得併科新臺幣1百萬元以下罰金。
持有第二級毒品純質淨重二十公克以上者，處6月以上5年以下有
期徒刑，得併科新臺幣70萬元以下罰金。
持有第三級毒品純質淨重五公克以上者，處2年以下有期徒刑，
得併科新臺幣20萬元以下罰金。
持有第四級毒品純質淨重五公克以上者，處1年以下有期徒刑，
得併科新臺幣10萬元以下罰金。
持有專供製造或施用第一級、第二級毒品之器具者，處1年以下
有期徒刑、拘役或新臺幣10萬元以下罰金。